臺灣新北地方法院民事裁定
110年度消債清字第276號
聲  請  人  李謙政  
代  理  人  黃匡麒律師（法律扶助律師）
上列當事人因消費者債務清理事件，聲請清算，本院裁定如下：
    主  文
聲請人李謙政自中華民國一一一年七月二十二日上午十一時起開
始清算程序。
命司法事務官進行本件清算程序。
    理  由
一、按債務人不能清償債務或有不能清償之虞者，得依本條例所
    定更生或清算程序，清理其債務。債務人對於金融機構負債
    務者，在聲請更生或清算前，應向最大債權金融機構請求協
    商債務清償方案，或向其住、居所地之法院或鄉、鎮、市、
    區調解委員會聲請債務清理之調解，消費者債務清理條例（
    下稱消債條例）第3條、第151條第1項分別定有明文。又法
    院開始清算程序之裁定，應載明其年、月、日、時，並即時
    發生效力。法院裁定開始更生或清算程序後，得命司法事務
    官進行更生或清算程序，消債條例第83條第1項、第16條第1
    項亦有明定。
二、本件聲請意旨略以：聲請人無力清償債務，致前置調解不成
    立，而有不能清償債務之情事，爰依法聲請裁定准予清算等
    語。
三、本院之判斷：
  ㈠聲請人曾向本院聲請債務清理前置調解，惟調解不成立，業
    經本院依職權調取本院110年度司消債調字第780號調解卷宗
    （下稱調解卷）核閱無訛，是聲請人所提本件清算聲請可否
    准許，所應審究者為其現況是否有不能清償債務或有不能清
    償之虞等情事。
  ㈡聲請人名下無不動產、動產、金融商品之投資，有稅務電子
    閘門財產所得調件明細表、集保戶往來參加人明細資料表（
    含帳號）、保管帳戶客戶餘額表、客戶存券異動明細表、投
    資人於各專戶無資料明細表、投資人於清算交割銀行未開戶
    明細表可按（見本院卷第65頁至第67頁、第153頁至第161頁
    、第167頁）。又聲請人名下存款餘額新臺幣（下同）24元
    ，有聲請人彰化銀行帳戶明細可查（見本院卷第127頁至第1
    29頁頁）。另聲請人名下僅1筆健康保險保單，有中華民國
    人壽保險商業同業公會保險業通報作業資訊系統資料查詢結
    果表可考（見本院卷第139頁）。
  ㈢聲請人為民國00年0月出生，已屆法定強制退休年齡，聲請清
    算前2年迄今均無業，自聲請清算前2年迄今每月領有榮民就
    養金，於110年1月至111年3月各月領得榮民就養金共218,85
    0元，平均每月領得14,590元，另110年春節加發14,122元，
    有國軍退除役官兵輔導委員會臺北榮譽國民之家111年2月23
    日北家輔字第1110000873號函暨檢附榮民就養金查詢給付檔
    結果可稽（見本院卷第81頁至第84頁），足認聲請人目前每
    月可支配處分之固定收入約15,766元（計算式：14,590元＋1
    4,122元÷12個月，元以下四捨五入）。
  ㈣按債務人必要生活費用，以最近1年衛生福利部或直轄市政府
    所公告當地區每人每月最低生活費1.2倍定之。債務人聲請
    更生或清算時所提財產及收入狀況說明書，其表明每月必要
    支出之數額，與本條例第64條之2第1項、第2項規定之認定
    標準相符者，毋庸記載原因、種類及提出證明文件，消債條
    例第64條之2第1項及消債條例施行細則第21條之1第3項分別
    定有明文。參以111年度新北市每人每月最低生活費用15,80
    0元，依此每人每月生活所必需之費用應為18,960元，則聲
    請人主張其每月必要生活費用18,960元為可採。
  ㈤聲請人所負無擔保或無優先權債務總額約469,798元，業據債
    權人中國信託商業銀行、玉山商業銀行、亞太電信股份有限
    公司、萬榮行銷股份有限公司陳報在卷（見調解卷第81頁、
    第59頁、第65頁）。
  ㈥依聲請人現況之財產、信用、勞力、收支狀況等清償能力綜
    合判斷，其每月可支配處分之收入15,766元，扣除每月必要
    支出18,960元後，已無餘額足供清償債務，堪認聲請人目前
    客觀上處於欠缺清償能力而不足以清償債務之經濟狀態，符
    合消債條例第3條所定債務人不能清償債務或有不能清償之
    虞之要件。
四、綜上所述，本件聲請人為一般消費者，並未從事營業活動，
    且有無法清償債務之情事，亦未經法院裁定開始更生程序或
    許可和解或宣告破產，復查無消債條例第6條第3項、第8條
    或第82條第2項所定應駁回清算聲請之事由存在，則聲請人
    聲請清算，洵屬有據，應予准許。爰裁定開始清算程序，並
    依法命司法事務官進行本件清算程序。
六、依消債條例第11條第1項、第83條第1項、第16條第1項規定
    ，裁定如主文。
中　　華　　民　　國　　111 　年　　7 　　月　　22　　日
                  民事第六庭  法　官　陳佳君
以上正本係照原本作成。　　　　　　　
本件不得抗告。
本裁定已於111年7月22日上午11時公告。　　　　　　　
中　　華　　民　　國　　111 　年　　7 　　月　　22　　日
                              書記官  李淑卿